【裁判字號】    97,裁,1383
【裁判日期】    970221
【裁判案由】    綜合所得稅
【裁判全文】
最  高  行  政  法  院  裁  定
                                     97年度裁字第01383號
上  訴  人  甲○○
被 上訴 人  財政部臺灣省南區國稅局
代  表  人  乙○○
上列當事人間綜合所得稅事件，上訴人對於中華民國96年2月27
日高雄高等行政法院95年度簡字第378號判決，提起上訴，本院
裁定如下：
    主  文
上訴駁回。
上訴審訴訟費用由上訴人負擔。
    理  由
一、按對於適用簡易程序之裁判提起上訴或抗告，須經本院許可
    ，且該許可以訴訟事件所涉及之法律見解具有原則性者為限
    ，行政訴訟法第235條定有明文。所謂法律見解具有原則性
    者，係指該事件所涉及之法律問題意義重大，而有加以闡釋
    之必要情形而言。諸如就行政命令是否牴觸法律所為之判斷
    ，又如同類事件所表示之法律見解與其他高等行政法院或本
    院所表示之見解互相牴觸者屬之。
二、本件上訴人對於高等行政法院判決提起上訴，其爭點之屬性
    為「法律解釋」。上訴人就其89年度應課徵之稅額與被上訴
    人發生爭議，而提起行政爭訟。依復查決定之規制性決定，
    上訴人當年度之應補稅額為新臺幣（下同）43,240元。被上
    訴人因此作成補徵稅額繳款書，命上訴人最遲應於民國（下
    同）94年7月20日繳納上開稅款。但上訴人除了繼續提起復
    查外，也未依期限繳納，而在其逾期以後，被上訴人乃依稅
    捐稽徵法第20條之規定，加徵其滯納金6,486元，並移送行
    政執行。上訴人不服上開加徵滯納金及移送行政執行之處分
    ，而提起行政爭訟，但遭原審法院判決駁回，因此再提起本
    件上訴。其上訴理由則可分述如下：
  (一)其可依稅捐稽徵法第38條第3項及第39條之規定，在本稅之
    訴願決定後再繳納半數稅款，而不須加徵滯納金。
  (二)又其在本稅訴願決定後，並未收到被上訴人之補繳稅款通知
    書，不知要補繳稅款。而且其已提供不動產為擔保，符合停
    止執行之要件。
  (三)此外被上訴人在復查決定後所制作、限期於94年11月30日繳
    納稅款之繳納通知書上，並無滯納金之諭知。因此不發生滯
    納情事。
  (四)本案中，被上訴人就稅款繳納事宜，沒有提供上訴人必要之
    協助。
三、本院按：
  (一)首先必須指明，稅法之「滯報金」、「滯納金」與「漏稅秩
    序罰」，分屬三種不同之法律概念，須予明確區分。其中「
    滯報金」是對違反按時申報稅捐義務者的執行罰。而「滯納
    金」是對違反按時繳納稅款者課徵之法定遲延利息，且其中
    兼含懲罰作用。而「漏稅秩序罰」才是針對違反誠實申報稅
    基義務者的秩序罰，功能各有不同。本案中，上訴人對其應
    補繳之本稅，既然違反按時繳納稅款之義務，自應受稅捐稽
    徵法第20條所定、課徵「滯納金」之處遇，此等處遇並無違
    法可言。
  (二)而稅捐稽徵法第38條第3項之規定，從稅制體系之觀點，乃
    是在行政爭訟程序全部完結後（至於程序在那一個階段完結
    ，取決於人民之自由意志），就行政爭訟程序中合法未繳納
    之稅款，所為之後續處理，與依法在行政爭訟程序中即應繳
    納稅款之處理無涉。
  (三)又稅捐稽徵法第39條之暫緩執行，與延期繳納稅款須加徵利
    息及違反按時繳納稅款者應負擔「滯納金」，是不同層次之
    問題，中間沒有規範衝突可言。上訴人謂本案只應適用稅捐
    稽徵法第38條及第39條云云，此等論述，並無法理基礎。
  (四)原判決理由欄中已明白交待，上訴人在本案中並無依稅捐稽
    徵法第39條之規定提供不動產，而擔保本稅之事（參閱原判
    決書第8頁倒數第7行起所述）。
  (五)滯納金性質上既屬法定延遲，且係依法律規定所直接發生者
    ，依法無須預為教示，更不會因為沒有教示，即改變滯納事
    實之客觀存在。
四、綜上所述，上訴意旨前開各項主張，或與實情不符，或屬其
    個人主觀法律意見，實不符合前揭所指之「法律重要性」要
    件。是以上訴人本件上訴，無法認為符合首揭「爭議具法律
    重要性」之許可上訴要件，其上訴難謂合法，應予駁回。
五、依行政訴訟法第249條第1項前段、第104條、民事訴訟法第
    95條、第78條，裁定如主文。
中    華    民    國    97    年    2     月    21    日
                    最高行政法院第一庭
                        審判長法官  鄭  淑  貞
                              法官  黃  本  仁
                              法官  吳  明  鴻
                              法官  鄭  小  康
                              法官  帥  嘉  寶
以  上  正  本  證  明  與  原  本  無  異
中    華    民    國    97    年    2     月    22    日
                              書記官  莊  俊  亨


司法院資訊處製作；財團法人民間司法改革基金會備份。
